【裁判字號】    98,司家聲,243
【裁判日期】    980710
【裁判案由】    核定遺產管理人報酬
【裁判全文】
臺灣高雄地方法院民事裁定           98年度司家聲字第243號
聲  請  人  范仲良律師即被繼承人甲○○之遺產管理人
上聲請人聲請核定遺產管理人報酬事件，本院裁定如下：
    主  文
聲請人任被繼承人甲○○（男，民國○○○年○月○○○日生，
身分證統一編號：Ｚ000000000號）之遺產管理人之報
酬核定為新臺幣肆萬仟元。
程序費用新臺幣壹仟元由被繼承人甲○○之遺產負擔。
    理  由
一、按「遺產管理人，得請求報酬，其數額由親屬會議按其勞力
    及其與被繼承人之關係酌定之。」、「依本法之規定應開親
    屬會議時，由當事人、法定代理人或其他利害關係人召集之
    。」、「親屬會議不能召開或召開有困難時，依法應經親屬
    會議處理之事項，由有召集權人聲請法院處理之。」，民法
    第1183條、第1129條、第1132條第2 項前段分別定有明文。
二、本件聲請意旨略以：聲請人前經本院97年度財管字第99號民
    事裁定選任為被繼承人甲○○之遺產管理人，嗣依本院97年
    度家催字第487 號民事裁定為公示催告，並於民國97年12月
    17日刊登於新新聞報，及進行相關管理遺產行為，並代墊相
    關費用新臺幣（下同）2,185 元。被繼承人遺有坐落高雄縣
    永安鄉○○○段823 、824 、848 之1 、864 之17地號土地
    及其上未保存建物（門牌號碼：高雄縣彌陀鄉舊港村42號）
    ，遺產現值為8,259,800 元，而被繼承人之債權人高雄縣永
    安鄉農會已向本院民事執行處聲請就被繼承人之遺產進行強
    制執行拍賣，茲因遺產管理人之報酬已難期待由親屬會議酌
    定，爰依民法第1183條規定及「代管無人承認繼承作業要點
    」第14點第3 項規定，以管理遺產報酬不得低於孳息收入十
    分之三及遺產現值百分之一為計算標準，聲請本院裁定本件
    遺產管理報酬為84,783元，以便向本院民事執行處聲請參與
    分配等語。
三、經查：
  (一)本件被繼承人甲○○死亡後，其繼承人均已拋棄繼承權，且
    未經親屬會議選定遺產管理人，經本院選任聲請人為被繼承
    人之遺產管理人乙節，有聲請人提出之本院97年度財管字第
    99號民事裁定暨確定證明書附卷可稽，堪信為真實。準此，
    聲請人顯難召開親屬會議酌定其管理遺產之報酬，是其本於
    利害關係人之地位，聲請本院酌定報酬，洵屬有據。
  (二)聲請人主張之前揭事實，除上述裁定外，另據其提出高雄縣
    岡山地政事務所人民申請登記案件收據、高雄縣政府地方稅
    務岡山分局函、高雄縣政府地方稅務局房屋稅籍證明書、財
    政部高雄市國稅局94及95年度綜合所得稅各類所得資料清單
    、全國贈與資料清單、財產歸屬資料清單、戶籍謄本、土地
    謄本、財政部臺灣省南區國稅局遺產稅免稅證明單、本院97
    年度家催字第487 號民事裁定、廣告刊登證明、掛號函件執
    據、分類廣告費收據、高雄市政府地政規費收據、本院民事
    執行處98年5 月21日雄院高97司執福字第17478 號通知等件
    影本為證，堪信為真實。本院審酌：被繼承人之遺產有房屋
    1 筆及田賦4 筆，遺產現值金額為7,965,80 0元，其債權人
    高雄縣永安鄉農會，除此之外，尚無其他債權人陳報債權、
    債務或遺贈，足見其遺產法律關係尚屬單純，無其他繁瑣事
    務代處理，聲請人處理上開事務及後續所需時間之久暫、耗
    費人力之程度及各債權人受償權利之保障等一切情狀，認聲
    請人任被繼承人甲○○遺產管理人之報酬金額，核定為43,0
    00元（含已代墊費用），即屬適當，爰酌定如主文第1 項所
    示。至於聲請人另請求擔任遺產管理人所支出之代墊費用2,
    185 元乙節，因該部分代墊費用依法應由遺產支應，而列於
    遺產管理人之報酬內，故此部分應無庸另行核給，併此述明
    。至「代管無人承認繼承作業要點」第14點第3 項規定，以
    管理遺產報酬不得低於孳息收入十分之三及遺產現值百分之
    一為計算標準，僅供法院斟酌，尚非為據以論酬之依據，併
    此敘明。
四、末按依法應由關係人（包括聲請人、相對人及其他利害關係
    人）負擔費用者，法院裁定命關係人負擔時，應一併確定其
    數額，非訟事件法第24條第1 項所明定。經核本件聲請事件
    ，應徵之程序費用為1,000 元，依非訟事件法第157 條規定
    ，應由遺產負擔，爰併予確定如主文第2 項所示，附此敘明
    。
五、依非訟事件法第157 條、第24條第1 項，裁定如主文。
中    華    民    國    98    年    7     月    10    日
                  家事法庭  司法事務官 林于莙
如對本裁定抗告，須於裁定送達後10日之不變期間內，向本院提
出抗告狀，並繳納抗告費新臺幣1,000元。
中    華    民    國    98    年    7     月    10    日
                                書記官 葉彥伶


司法院資訊處製作；財團法人民間司法改革基金會備份。
